臺灣高等法院臺南分院刑事判決
                                    109年度上易字第405號
上  訴  人  臺灣臺南地方檢察署檢察官
被      告  楊瓊玉


上列上訴人因被告竊盜案件，不服臺灣臺南地方法院108年度易
字第1388號中華民國109年4月6日第一審判決（起訴案號：臺灣
臺南地方檢察署108年度偵字第7922號、108年度偵字第9904號）
，提起上訴，本院判決如下：
    主  文
原判決關於楊瓊玉被訴於107年11月24日竊盜無罪部分撤銷。
楊瓊玉犯竊盜罪，處拘役拾伍日，如易科罰金，以新臺幣壹仟元
折算壹日。未扣案之犯罪所得康寶鮮味炒手肆罐沒收，於全部或
一部不能沒收或不宜執行沒收時，追徵其價額。
    事  實
一、楊瓊玉於民國107年11月24日下午5時11分前某時，前往臺南
    市○○區○○路0段000號「大裕生鮮超市」購物，利用店員不注
    意之際，意圖為自己不法之所有，基於竊盜之犯意，徒手竊
    取貨架上之康寶鮮味炒手4罐得手，並放入隨身提袋，未經
    結帳，即駕駛車牌號碼00-0000號自用小客車離去。嗣經因
    該店員工戴麗芬經同事通知，調閱相關監視攝影畫面，並確
    認貨架上康寶鮮味炒手補貨情形後，始循線查悉上情。
二、案經戴麗芬訴由臺南市政府警察局第三分局報告臺灣臺南地
    方檢察署檢察官偵查起訴。
    理  由
壹、程序部分
一、審理範圍：
    本件原審判決被告楊瓊玉有罪部分，即108年5月20日上午5
    時許在佳里奇美醫院急診室竊取皮包之犯行，檢察官及被告
    均未提起上訴，此部分應已判決確定，自不在本院審理範圍
    。本院審理範圍僅限於原判決判處被告無罪經檢察官提起上
    訴部分。
二、就本判決所引用之傳聞證據，本件當事人均明示同意有證據
    能力（本院卷162頁），且於本院審理時，經逐一提示後，
    迄於言詞辯論終結前，未聲明異議，本院認該些證據做成之
    過程、內容均具備任意性、合法性，其陳述與本件待證事實
    具有關聯性，合於一般供述證據之採證基本條件，且證明力
    非明顯過低，以之作為證據，均屬適當，依刑事訴訟法第15
    9條之5第1項規定，皆有證據能力。
貳、實體部分
一、認定犯罪事實所憑之證據及理由
　  訊據被告楊瓊玉固坦承其於107年11月24日下午，駕駛車牌
    號碼00-0000號自小客車前往「大裕生鮮超市」購物，及卷
    內監視器畫面所示為其購物情形之事實，惟矢口否認有何竊
    盜犯行，並辯稱：我沒偷東西，他們懷疑我，為什麼不當場
    叫我回去，搜我的東西，反而讓我離開。8罐「鮮味炒手」
    很多，我怎麼放在我隨身的小提袋，而且我也不用那些東西
    ，我的小提袋裡面只會放證件等語。經查：
　㈠被告有於107年11月24日下午4時許，駕駛車牌號碼00-0000號
    自小客車前往「大裕生鮮超市」購物，約於同日下午5時許
    ，購物結束駕車離去，其結帳物品有購物袋1個、高級精鹽2
    包、牛頭牌原味高湯1罐及悅氏礦泉水1瓶，合計新臺幣76元
    ，結帳物品不含康寶鮮味炒手等情，為被告坦承在卷，核與
    證人戴麗芬證述情節相符，並有臺南市政府警察局第三分局
    指認犯罪嫌疑人紀錄表1份及照片25張（警4465卷10-11、17
    -29頁）、大裕生鮮超市內監視器光碟勘驗內容及擷取照片1
    8張（原審卷77-89頁）在卷可稽，上述事實，應堪認定。
　㈡就何以會發現被告在上述時、地竊取貨架上之康寶鮮味炒手4
    罐乙節，證人戴麗芬證稱：因被告是賣場常客，每次買的東
    西都很固定，但是我們有注意到被告來消費時，公司有幾樣
    商品賣得特別快，再加上被告消費時有些奇怪舉止，例如東
    張西望等，所以，當天晚班的同事在被告進來消費時，有通
    知我們，但因為人手不足，所以沒有全程監看，我們接到通
    知去櫃檯時，被告已經逛完賣場要結帳，因此，後來才調監
    視器看，發現被告在康寶鮮味炒手附近，有伸手拿商品，但
    結帳項目沒有，我請同事葉珍卉去查看，發現有失竊4罐，
    這部分葉珍卉有再跟補貨之同事洪于雯確認，因此才會認為
    被告竊取4罐康寶鮮味炒手，之前認為失竊8罐，是因為貨價
    整排全空是8罐，葉珍卉轉述上排全空，我誤會是整排全空
    ，所以，才稱是失竊8罐等語（本院卷177-179頁）；證人葉
    珍卉亦證稱：當時我已經打卡準備下班，櫃檯收銀員通知被
    告有來，所以我與戴麗芬便去看監控，發現被告行經路線在
    哪裡有停留，然後再去貨架看東西是否短少，後來發現放置
    康寶鮮味炒手的地方，僅被告有停留，而且貨架上康寶鮮味
    炒手上排全空少4罐，我有再跟補貨之洪于雯確認，洪于雯
    表示有補滿，因此是少了4罐，我們有再去核對交易紀錄，
    下午4點多到5點多這段時間，並沒有人買這項貨品等語（本
    院卷170-174頁）；證人洪于雯證稱：當天五點下班，公司
    規定下午4點多有將貨補滿，康寶鮮味炒手要補上下兩排共8
    罐，必須補滿，當天下班前有將康寶鮮味炒手補滿，後來同
    事葉珍卉有打電話問我有無將商品全部補滿，我回答有等語
    （本院卷164-167頁）。由上述證人戴麗芬、葉珍卉、洪于
    雯之證述觀之，「大裕生鮮超市」在107年11月24日下午4時
    至5時許，確有失竊康寶鮮味炒手4罐，應可認定。
　㈢就被告是否為竊取上述康寶鮮味炒手4罐之人乙節：
　1.依證人戴麗芬、葉珍卉之證述，在該日下午4時至5時許，除
    被告經過該貨架曾伸手取貨外，無其他人購買康寶鮮味炒手
    貨品。另經本院勘驗賣場監視錄影畫面，其結果為（本院卷
    88-91頁）：
　「勘驗標的：超市內監視器錄影光碟（原審卷第57頁）；勘驗
    檔案㈠：IMG_0843勘驗結果：
　　⑴【監視器時間：17：11：39-17：11：47】
      監視鏡頭拍攝之走道未有人通行。
    ⑵【監視器時間：17：11：48-17：12：03】
      被告自走道末端往前行走，左手拿取紅色的購物籃，行走
      至走道前端後，往畫面左方之第二層貨架伸出右手。
    ⑶【監視器時間：17：12：04-17：12：11】
      被告右手拿取貨架上綠白色商品並放入購物籃中，前後動
      作約三次，最後一次則拿取後又放回貨架上。
    ⑷【監視器時間：17：12：12-17：12：22】
      被告轉身往走道末端方向走去，走至中段時，左轉停留在
      貨架後方。
    ⑸【監視器時間：17：12：23-17：12：51】
      被告持續停留在中段貨架後方，時而低頭察看，手部時而
      有動作，但因被告的身體、購物籃被貨架遮擋住，無法看
      清其動作為何。
    ⑹【監視器時間：17：12：52-17：13：07】
      被告再次往走道前端之方向行走，約走數步後，再退回二
      步，彎腰往畫面左方之最下面之貨架拿取兩包白色商品並
      放入購物籃後，再繼續往前行走，離開畫面。 」；
　「勘驗檔案㈢：IMG_0847；勘驗結果：
　　⑴【監視器時間：17：15：58-17：16：06】
　    上方畫面為收銀結帳櫃台，身著紅色衣服的店員站在櫃臺
      前。
      下方畫面為大裕生鮮超市收銀系統螢幕。
    ⑵【監視器時間：17：16：07-17：16：15】
　    上方畫面中，被告提著紅色購物籃從走道走至結帳櫃臺。
       下方畫面收銀系統螢幕並無顯示商品。
    ⑶【監視器時間：17：16：16-17：16：45】
　    上方畫面為被告站在收銀結帳櫃臺前，店員先拿一個購物
      袋後，依序將商品從購物籃中取出、刷條碼感應後，再裝
      入購物袋內，最後將購物籃放置在其身後右下角。下方畫
      面收銀系統螢幕顯示之商品，依序為購物袋1 個（1元）
      、高級精鹽1000g1包（15元）、高級精鹽1000g1包（15元
      ）、牛頭牌原味高湯（罐）1罐（25元）、悅氏礦泉水600
      c.c.2瓶（20元），合計76元。
    ⑷【監視器時間：17：16：46-17：16：51】
　    上方畫面為被告站在收銀結帳櫃臺前，店員收取現金、打
      開收銀機、拿取零錢給被告。
　    下方畫面收銀系統螢幕顯示收取現金81元、找錢5元。
    ⑸【監視器時間：17：16：52-17：16：57】
　    上方畫面為被告將錢放入黑色包包，手提白色購物袋，往
      前方門口方向走去。
　　　下方畫面收銀系統螢幕並無顯示商品。」
  2.經就上述勘驗結果詢問證人戴麗芬，其證稱：上述勘驗標的
    「檔案㈠：IMG_0843檔案17時12分12秒該女士（即被告）所
    拿取之貨架，為康寶鮮味炒手擺放位置等語（本院卷95頁）
    ；另康寶鮮味炒手之包裝為綠白色，有刑案現場照片在卷可
    查（警卷27頁），核與監視錄影畫面顯示被告拿取之貨品顏
    色相同，可見被告確有自貨架拿取康寶鮮味炒手置入購物籃
    。又被告自放置康寶鮮味炒手貨架，拿取該貨品放入購物籃
    之次數計2次，其拿取次數，確可能拿取4罐。另依上述勘驗
    結果，被告隨身攜帶黑色包包，被告取走康寶鮮味炒手後，
    轉身往走道末端方向走去，在走至中段時，左轉停留在貨架
    後方，其持續停留在中段貨架後方，時而低頭察看，手部時
    有動作後，方離開，並未再將康寶鮮味炒手放回原物品貨架
    上，足見被告當時應係利用貨架遮住其身體、購物籃之機會
    ，躲避監視器，將所竊得之康寶鮮味炒手置入其隨身包包內
    。勾稽上述各情，被告竊取康寶鮮味炒手4罐之犯行，應可
    認定。
  ㈣被告雖辯稱：店家如有懷疑，可以當場搜查其包包，事後看
    錄影畫面，才懷疑我竊取貨品，不能證明我有偷店內商品云
    云。惟本件依證人戴麗芬、葉珍卉及洪于雯之證述，及現場
    監視錄影畫面所示，已可證明該超市於被告至該處消費後，
    確有失竊康寶鮮味炒手4罐。雖超市監視器畫面未能直接拍
    得被告將康寶鮮味炒手置入其隨身包包之畫面，然監視器畫
    面已可顯示，被告自貨架拿取康寶鮮味炒手貨品後，即轉身
    走到該走道中段，左轉停留在貨架後方，並持續停留在中段
    貨架後方，時而低頭察看，手部時有動作後方離開，並未再
    將康寶鮮味炒手放回貨架，當時隨身攜帶黑色包包，結帳物
    品亦未包括康寶鮮味炒手等情，依上述間接證據詳加勾稽，
    已可認被告確有竊取上述康寶鮮味炒手之犯行，自難僅以監
    視器畫面未拍得被告將康寶鮮味炒手置入包包畫面即對其為
    有利認定。另證人戴麗芬、葉珍卉均證述：其等接獲通知至
    櫃臺附近時，被告已要結帳離開，因人手不足，無法全程監
    看被告行為等語，故該超市人員並無法當場確認被告確有竊
    盜行為之情形下，自不可能要求被告打開包包配合檢查，或
    請其停留，以明是否有竊盜行為，故不能以此而對被告為有
    利認定。被告所為辯解應不可採。
  ㈤綜上所述，本件被告於上開時、地竊取「大裕生鮮超市」內
    康寶鮮味炒手4罐之犯行，事證明確，洵堪認定，應依法論
    科。
二、論罪科刑
　㈠按行為後法律有變更者，適用行為時之法律。但行為後之法
    律有利於行為人者，適用最有利於行為人之法律，刑法第2
    條第1項定有明文。查被告行為後，刑法第320條第1項業於
    民國108年5月10日修正通過，嗣於同年月29日經總統公布施
    行，並於同年月31日生效。修正前刑法第320條第1項規定：
    「意圖為自己或第三人不法之所有，而竊取他人之動產者，
    為竊盜罪，處5年以下有期徒刑、拘役或5百元以下罰金。」
    ，修正後則規定：「意圖為自己或第三人不法之所有，而竊
    取他人之動產者，為竊盜罪，處5年以下有期徒刑、拘役或5
    0萬元以下罰金。」，經比較新舊法之結果，修正後該條項
    規定之條文既提高罰金刑之上限，自以修正前即行為時之刑
    法第320條第1項之規定較有利於被告，依刑法第2條第1項前
    段規定，自應適用行為時即修正前刑法第320條第1項之規定
    予以論處。
　㈡核被告所為，係犯修正前刑法第320條第1項之竊盜罪。
三、不另為無罪諭知部分
　㈠公訴意旨雖以被告於107年11月24日下午5時11分許在「大裕
    生鮮超市」竊取上述康寶鮮味炒手數量達8罐（4罐業經本院
    為有罪判決），另又竊取西莎狗食罐頭1盒，因認被告此部
    分亦涉犯刑法第320條第1項之竊盜罪。
　㈡惟按犯罪事實應依證據認定之，無證據不得認定犯罪事實；
    不能證明被告犯罪者，應諭知無罪之判決，刑事訴訟法第15
    4條第2 項、第301 條第1 項定有明文。又事實之認定，應
    憑證據，如未能發現相當證據，或證據不足以證明，自不能
    以推測或擬制之方法，以為裁判基礎。再者，認定犯罪事實
    所憑之證據，雖不以直接證據為限，間接證據亦包括在內；
    然而無論直接或間接證據，其為訴訟上之證明，須於通常一
    般之人均不致有所懷疑，而得確信其為真實之程度者，始得
    據為有罪之認定，倘其證明尚未達到此一程度，而有合理之
    懷疑存在時，即無從為有罪之認定。（最高法院40年度台上
    字第86號、76年度台上字第4986號判決意旨參照）。
　㈢本件公訴人認被告除竊取前述經本院認定有罪之康寶鮮味炒
    手4罐外，另認被告竊取之康寶鮮味炒手數量應為8罐，且又
    竊取西莎狗食罐頭1罐，其無非係以被告供述、證人戴麗芬
    證述及臺南市政府警察局第三分局指認犯罪嫌疑人紀錄表及
    照片25張為論據。
　㈣惟查：
　1.就被告竊取之康寶鮮味炒手數量為何，依證人戴麗芬、葉珍
    卉及洪于雯之證述，應為4罐，並非8罐，且證人戴麗芬證稱
    ：係其誤會葉珍卉回報之意思，失竊數量應為4罐等語，因
    此，公訴人認被告偷竊之康寶鮮味炒手數量為8罐，應有誤
    會，故被告除經本院前認定有罪之竊取4罐康寶鮮味炒手部
    分外，就被告未竊取之4罐康寶鮮味炒手部分，其犯罪應無
    法證明。
　2.就被告是否竊取西莎狗食罐頭1罐部分：
　⑴證人戴麗芬就何以認為被告有竊取該狗食1罐之行為證稱：係
    因看監視器畫面，發現被告有伸手，該貨架為西莎狗食罐頭
    放置位置，被告結帳物品不含該狗食罐頭等語（本院卷176
    頁），而經本院勘驗上述超市之監視錄影畫面結果，「勘驗
    檔案㈡：IMG_0844；勘驗結果：1.【監視器時間：17：13：0
    2-17：13：13】監視鏡頭拍攝之走道有三人步行通過。2.【
    監視器時間：17：13：14-17：13：18】被告自走道末端往
    前行走，左手拿取紅色的購物籃，約行走數步後，往畫面左
    方之第二層貨架伸出右手。3.【監視器時間：17：13：19-1
    7：13：21】被告伸出右手拿取貨架上之商品，放入左手之
    購物籃中，並微微低頭察看。4.【監視器時間：17：13：22
    -17：13：31】被告轉身往走道末端走回去，最後左轉離開
    畫面。」。故被告在西莎狗食罐頭貨架前應有伸手動作。
　⑵惟上述監視錄影畫面僅可看出被告有伸手動作，但無法看出
    是否有取得物品；另就是否可確認西莎狗食罐頭確有遭竊乙
    節，證人戴麗芬證稱：就有無顧客購買西莎狗食罐頭部分，
    並未調發票確認，期間雖有人經過，但是沒人伸手，被告有
    伸手，但是沒辦法了解拿什麼東西，忘記當天西莎狗食罐頭
    補貨的人是誰等語（本院卷176頁）；而證人洪于雯則證稱
    ：其只有將康寶鮮味炒手補貨補滿，並未補西莎狗食罐頭等
    語（本院卷165頁），因此，證人戴麗芬、洪于雯均無法確
    認該超市是否失竊1罐西莎狗食罐頭，且監視錄影畫面僅足
    以看出被告在貨架前伸手，但無法確認其有拿取西莎狗食罐
    頭。
　⑶因此，依上開檢察官所舉證據觀之，監視錄影畫面既無法確
    認被告確有拿取西莎狗食罐頭，而上述生鮮超市店員又無法
    確認確有西莎狗食罐頭失竊，此部分尚難認其訴訟上證明已
    達一般可確信其為真實之程度。
　3.綜上，就本件公訴人所指被告竊取康寶鮮味炒手之數量應為
    4罐，就逾此數量之4罐部分及被告竊取西莎狗食罐頭1罐部
    分，被告犯罪均無法證明，就該些部分本應為無罪判決，惟
    因該些部分如成立犯罪，與前揭論罪科刑之竊取康寶鮮味炒
    手4罐部分，有接續犯之裁判上一罪關係，爰不另為無罪判
    決諭知。
四、撤銷改判之理由及量刑、沒收
　㈠撤銷改判之理由
　　原審就被告以公訴人所指前述竊取康寶鮮味炒手8罐部分及
    西莎狗食罐頭1罐之犯罪均無法證明，判決被告無罪，固非
    無見，惟如前所述，由證人戴麗芬、葉珍卉及洪于雯之證述
    ，及現場監視錄影畫面詳加勾稽，應可認被告確有竊取康寶
    鮮味炒手4罐之犯行，原審不察，就此部分為無罪判決，應
    有未洽，檢察官上訴指摘原判決此部分認定不當，應有理由
    。至於檢察官另認依卷內相關證人證述及監視錄影畫面，可
    認被告該次竊盜犯行，另竊取4罐康寶鮮味炒手（檢察官認
    共8罐）及西莎狗食罐頭1罐等物，並據以指摘原判決認定此
    部分無法證明被告犯罪為不當，惟如前所述，證人戴麗芬、
    葉珍卉及洪于雯等人，業已明確證述康寶鮮味炒手失竊數量
    為4罐，8罐之數量係證人戴麗芬誤認；另依監視錄影畫面及
    上開證人證述，並無法證明被告確有拿取該狗食罐頭，亦無
    法確認該超市確有失竊該狗食罐頭，因此，原判決就此部分
    認定被告犯罪無法證明，並無不當，檢察官此部分上訴應無
    理由。檢察官上訴雖部分有理由，部分無理由，上訴有理由
    部分，原判決之認定既有前述不當之處，自應由本院撤銷改
    判。
  ㈡量刑
　　審酌被告至賣場任意竊取店內物品，雖犯罪手段平和，竊取
    之物品價值不高，但可見其法治觀念及自制能力均薄弱，且
    犯罪後未坦承犯行，前亦有竊盜前科之素行，有臺灣高等法
    院被告前案紀錄表附卷可參，兼衡小學畢業之智識程度，目
    前無工作，與丈夫同住，丈夫領有殘障津貼，家庭經濟狀況
    不佳等等一切情狀，量處如主文第二項所示之刑，並諭知易
    科罰金之折算標準。
  ㈢沒收
　  被告竊得之康寶鮮味炒手4罐，為其犯罪所得，雖未扣案， 
     仍應依刑法第38條之1第1項、第3項規定宣告沒收，並於全
    部或一部不能沒收或不宜執行沒收時，追徵其價額。
據上論斷，應依刑事訴訟法第369條第1項前段、第364條、第299
條第1項前段，刑法第2條第1項前段、（修正前）第320條第1項
、第41條第1項前段、第38條之1第1項、第3項，刑法施行法第1
條之1第1項、第2項前段判決如主文。
本案經檢察官許華偉提起公訴，檢察官鄭聆苓提起上訴，檢察官
鄭益雄到庭執行職務。
中　　華　　民　　國　　109 　年　　12　　月　　31　　日
                  刑事第六庭    審判長法　官  張瑛宗
                                      法　官  李秋瑩
                                      法　官  林坤志
以上正本證明與原本無異。
被告如不服本判決應於收受送達後20日內向本院提出上訴書狀，
其未敘述上訴理由者，並得於提起上訴後20日內向本院補提理由
書（均須按他造當事人之人數附繕本）「切勿逕送上級法院」。
　　　　　　　　　　　　　　　　　　　書記官  凌昇裕
中　　華　　民　　國　　109 　年　　12　　月　　31　　日
附錄本案論罪科刑法條：
修正前中華民國刑法第320條
（普通竊盜罪、竊佔罪）
意圖為自己或第三人不法之所有，而竊取他人之動產者，為竊盜
罪，處5  年以下有期徒刑、拘役或 5 百元以下罰金。
意圖為自己或第三人不法之利益，而竊佔他人之不動產者，依前
項之規定處斷。